臺灣臺中地方法院刑事判決　　　　　　　　　　　　九十一年度易字第二一九四號
　　公　訴　人　臺灣臺中地方法院檢察署檢察官
　　被　　　告　乙○○
右列被告因業務侵占等案件，經檢察官提起公訴（九十一年度偵緝字第四二三號），
本院判決如左：
    主  文
乙○○連續攜帶兇器竊盜，累犯，處有期徒刑捌月，扣案自備鑰匙壹支沒收；又意圖
為第三人不法之所有，而侵占遺失物，處罰金壹仟伍佰元，如易服勞役，以參佰元折
算壹日；又連續意圖為自己不法之所有，而侵占對於業務上所持有之物，累犯，處有
期徒刑捌月。應執行有期徒刑壹年貳月，罰金壹仟伍佰元，罰金如易服勞役，以參佰
元折算壹日，扣案自備鑰匙壹支沒收。
    事  實
一、乙○○前曾有過失傷害及竊盜等犯行，其中於民國九十年間，因竊盜案件，經本
    院判處有期徒刑二月，得易科罰金確定，並於九十年九月二十六日易科罰金執行
    完畢。詎仍不知悔改，復基於意圖為自己不法所有之概括犯意，先於九十年七月
    十五日清晨五時許，在臺中市○區○○路與繼光街口，以自備鑰匙一支，竊取尤
    朝震所有未懸掛車牌之引擎號碼ＦＧ一五八三八四號之重型機車乙輛（原車牌號
    碼ＯＷＭ—一二九號），得手後供己代步騎乘之用；復於九十年十一月七日十三
    時許，在臺中市○○區○○路、安和路路口，持客觀上足供兇器使用之螺絲起子
    一把（未扣案），竊取陳家銘所有車牌號碼ＮＰＱ—一八六號（起訴事實誤繕為
    ＮＰＵ—一八六號）重型機車之車牌乙面；竊取得手後，乙○○隨即將竊得之車
    號ＮＰＱ—一八六號車牌乙面，改懸掛於前開引擎號碼ＦＧ一五八三八四號重型
    機車上，以避免警方追緝。嗣於九十一年一月十六日上午，乙○○將上開懸掛車
    牌號碼ＮＰＱ—一八六號車牌之引擎號碼ＦＧ一五八三八四號重型機車，借予不
    知情之鄭文貴騎乘，經鄭文貴於同日十四時許（起訴事實誤繕為凌晨一時許），
    騎乘該車，行經臺中市○○路○段榮民總醫院二號門前（起訴事實誤繕為台中市
    ○○路○段一三五號）時，為警臨檢查獲，經鄭文貴陳述，始循線查獲上情（鄭
    文貴涉犯竊盜部分業經檢察官為不起訴處分確定）。
二、乙○○另自九十年七月二十七日起，受僱於甲○○所營位於臺中市○○區○○路
    一巷十號「僑峰商行」，擔任業務送貨員，負責送貨及收取貨款，係從事業務之
    人。於九十年八月八日，在「僑峰商行」上開店址內，見某亦同時受僱於甲○○
    擔任收款工作之業務員，將其自客戶處收款取得發票人張朝榕，發票日九十年八
    月十五日，付款銀行為第七商業銀行股份有限公司大雅分行，帳號六九二之七號
    ，面額新臺幣（下同）四千三百九十六元之支票（下簡稱系爭支票）一紙，遺失
    於桌上，疏未取走亦尚未及交付予甲○○收受，乙○○見狀，隨即拾起隨身攜帶
    ，伺有機會再行歸還，惟因友人楊木金在臺中市某處，向其借貸金錢，乙○○因
    無現金，遂起意為第三人不法所有之意圖，將該紙遺失之支票予以侵占，並交付
    楊木金應急，嗣經楊木金將上開支票存入銀行提示兌現，經銀行通知甲○○，始
    悉乙○○上開侵占遺失物犯行，並經甲○○自乙○○薪水中扣除此部分款項。乙○○復食髓知味，另行基於意圖為自己不法所有之概括犯意，自九十年八月十六
    日起至同年九月二十六日為止，利用其業務上收取白米貨款之便，將其分別自位
    於台中縣市各處，如附表所示「蒙古烤肉」等客戶所收取之不等款項收回後，均
    未繳交予甲○○，反予以侵占入己，並回報甲○○稱如附表所示客戶均以賒帳處
    理，共計侵占其業務上所持有之款項計十三萬九千七百五十五元。甲○○不疑有
    他，直至九十年九月二十七日清查客戶積欠款項情形，始悉上情。
三、案經臺中市警察局第六分局報請及甲○○即「僑峰商行」委由丙○○訴由臺灣臺
    中地方法院檢察署檢察官偵查起訴。
    理  由
一、訊據被告乙○○對於右開事實均坦承不諱，核與被害人尤朝震、陳家銘及告訴人
    甲○○、告訴代理人吳雅玲、丙○○於警、偵訊及本院審理期間指訴綦詳，有各
    該訊問筆錄在卷可按；復有車輛竊盜、車牌失竊資料個別查詢報表─查詢車輛認
    可資料二紙、照片七幀、贓物領回保管書乙份、現場圖乙份、出貨單影本十三張
    、本票影本乙張、切結書乙張、挪用明細表乙張附卷及自備鑰匙一支扣案可資佐
    證。足見被告自白與事實相符，本件事證業臻明確，被告犯行至堪認定。
二、核被告所為，係犯刑法第三百二十條第一項竊盜罪（竊取機車部分）、第三百二
    十一條第一項第三款攜帶兇器竊盜罪（竊取車牌部分）、第三百三十七條侵占遺
    失物罪（支票部分）及第三百三十六條第二項業務侵占罪（白米貨款部分）。被
    告二次竊盜、攜帶兇器竊盜罪，及多次業務侵占犯行，均時間緊接，手段相同，
    所犯構成要件復均相同，顯均係基於概括犯意反覆為之，均為連續犯，均依刑法
    第五十六條規定各以一重之連續攜帶兇器竊盜罪、連續業務侵占罪論處，並均依
    法加重其刑。至被告前開所犯三罪，犯意個別，行為互異，應予分論併罰。又被
    告前曾於九十年間，因竊盜案件，經本院判處有期徒刑二月，得易科罰金確定，
    並於九十年九月二十六日易科罰金執行完畢，有臺灣臺中地方法院檢察署刑案資
    料查註紀錄表及臺灣高等法院被告全國前案紀錄表各乙紙在卷可參，其於執行完
    畢後五年內再犯本件有期徒刑之連續攜帶兇器竊盜及連續業務侵占罪，以上二罪
    均為累犯，均依刑法第四十七條規定加重其刑，並均依法遞加重其刑。查，被告
    係見同屬業務員之同事，疏未將自客戶處收回之系爭支票取走，而遺失於「僑峰
    商行」內桌上，亦尚未交付予負責人甲○○，乃事後拾起後，見友人楊木金需款
    孔急，才將該紙支票交予楊木金提示兌領等情，為被告於本院審理時所供承；顯
    然系爭支票乃該某業務員遺失未取走，而未曾在甲○○持有中，則被告自無從侵
    占甲○○所遺失之支票至明；且被告屢次直承，因為友人楊木金調現，才將系爭
    支票交付，顯然被告侵占時點係在其將系爭支票交付予楊木金之時，且係基於意
    圖為第三人不法所有之意圖，起訴事實記載與本院前開認定有所出入，均併此敘
    明。爰審酌被告犯罪動機、手段、方法、使用機車及車牌時間之長短、未曾利用
    以之犯案、事後均經尋回，使被害人尤朝震鎮、陳家銘損失不致擴大，及被告侵
    占款項為十三萬九千七百五十五元，事後業已與告訴人甲○○達成和解，取得其
    諒解，有和解書一份可證等一切情狀，分別量處如主文所示之刑，並就其所犯有
    期徒刑部分定其應執行刑，就罰金部分諭知易服勞役之折算標準。至扣案之自備
    鑰匙一支，為被告所有行竊引擎號碼ＦＧ一五八三八四號（原車牌號碼ＯＷＭ—
    一二九號）重型機車所用之物，為被告於本院審理時所直承，依刑法第三十八條
    第一項第二款規定宣告沒收；另被告用以行竊車牌號碼ＮＰＱ—一八六號車牌乙
    面所用之螺絲起子一把，並未扣案，形體不明，為免將來執行之困難，爰不予宣
    告沒收，併予敘明。
三、公訴意旨雖謂被告總共侵占告訴人甲○○款項十六萬零五百九十六元一情，然為
    被告堅詞否認，辯稱：其中八千元是伊向告訴人甲○○借用，且伊並未行竊倉庫
    內白米私下轉售他人，當初在核對帳目時，就有告訴告訴人甲○○，但她仍然不
    聽伊辯駁，伊只好簽名，並開具將近二倍面額之三十萬元本票一紙，實際上並未
    積欠如此之多等詞。經查，依據告訴人甲○○及其代理人丙○○於警、偵訊及本
    院審理時所提出貨單原本及影本各十三張，被告共向如附表所示「蒙古烤肉」客
    戶收取款項，總計十三萬九千七百五十五元，與告訴人甲○○、代理人丙○○所
    提挪用明細表上金額為十六萬零五百九十六元，並不相符；告訴人甲○○、代理
    人丙○○且均陳稱並無其他資料可資提供，顯然上開挪用明細表所列明細乃出於
    告訴人甲○○之製作，並無證據足以證明被告確實侵占上開款項；況且，告訴人
    甲○○僅以其店內庫存白米數量短少，遽行推定即為被告拿取後再行出售，並無
    證據足資證明，業經告訴代理人丙○○於本院審理時陳稱在卷，是其此部分指訴
    亦嫌速斷；再者，被告雖於挪用明細表上簽名，且開具將近二倍面額之三十萬元
    本票一紙交付告訴人甲○○收執，然觀挪用明細表上其一記載「九月二十日向公
    司借八千元」，告訴人甲○○亦臚列於被告侵占款項內，然被告及告訴人甲○○
    、代理人丙○○均不否認該筆款項確為借貸關係，顯然被告未依約償還此部分款
    項，僅屬於債務不履行問題，自與被告將原持有中之物易為己有之侵占犯行有所
    未合，告訴人甲○○竟將之列為侵占款項，益徵上開挪用明細表所列侵占金額顯
    非均屬實在，而係加入告訴人甲○○主觀上認為被告將庫存白米出售之價款及借
    貸部分；且彼時被告係在告訴人甲○○業已發覺其有業務侵占犯行，出面要求被
    告解決，被告始簽具該紙切結書及達侵占金額近二倍面額之本票，被告顯係為求
    得告訴人甲○○諒解，避免告訴人甲○○將其立即送法辦，為求自保，始循告訴
    人甲○○之意予以簽名，否則何以被告會願意簽立將近二倍款項之本票，以為擔
    保。綜上所述，本案告訴人甲○○所得提出被告侵占證據，僅如附表所示「蒙古
    烤肉」等客戶款項，計十三萬九千七百五十五元，公訴人認金額為十六萬零五百
    九十六元，容有誤會，然此乃根據告訴人甲○○提供加入其餘侵占犯行之總額，
    並無證據證明，且與前開已成罪部分，具有連續犯之裁判上一罪關係，基於審判
    不可分原則，本院不另為無罪判決之諭知。
據上論斷，應依刑事訴訟法第二百九十九條第一項前段，刑法第五十六條、第三百二
十一條第一項第三款、第三百三十七條、第三百三十六條第二項、第四十七條、第四
十二條第二項、第五十一條第五款、第三十八條第一項第二款，罰金罰鍰提高標準條
例第一條前段、第二條，判決如主文。
中      華      民      國      九十一      年        十    月    八    日
                                   法  官  賴  妙  雲
右正本證明與原本無異。
如不服本判決，應於送達後十日內向本院提出上訴狀 （須附繕本） ，上訴於台灣高等
法院台中分院。
                                   書記官
中      華      民      國      九十一      年        十    月    八    日
附表：
┌──┬────┬─────┬───────────┐
│編號│時   間 │商家店名  │侵占金額 （單位：元 ）│
├──┼────┼─────┼───────────┤
│一  │90.08.16│蒙古烤肉  │ 4750                 │
├──┼────┼─────┼───────────┤
│二  │90.08.24│小博士    │ 8800                 │
├──┼────┼─────┼───────────┤
│三  │90.09.06│宏一      │ 6335                 │
├──┼────┼─────┼───────────┤
│四  │90.09.10│嘉美      │11480                 │
├──┼────┼─────┼───────────┤
│五  │90.09.13│益民      │ 4625                 │
├──┼────┼─────┼───────────┤
│六  │90.09.19│味芳      │ 8190                 │
├──┼────┼─────┼───────────┤
│七  │90.09.19│味芳      │ 5460                 │
├──┼────┼─────┼───────────┤
│八  │90.09.19│原味      │ 4625                 │
├──┼────┼─────┼───────────┤
│九  │90.09.22│忠孝雞肉  │ 8000                 │
├──┼────┼─────┼───────────┤
│十  │90.09.24│大腸伯    │53750                 │
├──┼────┼─────┼───────────┤
│十一│90.09.24│溪南一多一│11850                 │
├──┼────┼─────┼───────────┤
│十二│90.09.25│大川      │ 9250                 │
├──┼────┼─────┼───────────┤
│十三│90.09.26│游家      │ 2640                 │
└──┴────┴─────┴───────────┘
附錄論罪科刑法條
刑法第三百二十條第一項、第三百三十六條第二項、第三百三十七條：
第  321 條  犯竊盜罪而有左列情形之一者，處六月以上、五年以下有期徒刑：
            一  於夜間侵入住宅或有人居住之建築物、船艦或隱匿其內而犯之者。
            二  毀越門扇、牆垣或其他安全設備而犯之者。
            三  攜帶兇器而犯之者。
            四  結夥三人以上而犯之者。
            五  乘火災、水災或其他災害之際而犯之者。
            六  在車站或埠頭而犯之者。
            前項之未遂犯罰之。
第  336 條  對於公務上或因公益所持有之物，犯前條第一項之罪者，處一年以上七年
            以下有期徒刑，得併科五千元以下罰金。
            對於業務上所持有之物，犯前條第一項之罪者，處六月以上五年以下有期
            徒刑，得併科三千元以下罰金。
            前二項之未遂犯罰之。
第  337 條  意圖為自己或第三人不法之所有，而侵占遺失物、漂流物或其他離本人所
            持有之物者，處五百元以下罰金。
